【裁判字號】    97,上訴,2913
【裁判日期】    971230
【裁判案由】    違反毒品危害防制條例等
【裁判全文】
臺灣高等法院臺中分院刑事判決        97年度上訴字第2913號
上  訴  人
即  被  告  甲○○
                    （現於臺灣臺中看守所羈押中）
選任辯護人  張淑琪律師
上  訴  人
即  被  告  乙○○
                      號之9
                    （現於臺灣臺中看守所羈押中）
選任辯護人  陳國華律師
上列上訴人因違反毒品危害防制條例等案件，不服臺灣臺中地方
法院97年度訴字第2996號中華民國97年10月15日第一審判決（起
訴案號：臺灣臺中地方法院檢察署97年度偵字第12699號，移送
併辦案號：97年度偵字第16929號），提起上訴，本院判決如下
：
    主  文
原判決除已確定之行使偽造私文書部分外，均撤銷。
甲○○共同運輸第二級毒品，處有期徒刑玖年；扣案如附表編號
一所示之第二級毒品甲基安非他命均沒收銷燬之，如附表編號二
至六所示之物均沒收。
乙○○幫助運輸第二級毒品，處有期徒刑肆年陸月，如附表編號
七所示之物沒收。
    事  實
一、甲○○（綽號阿賓）及乙○○均明知甲基安非他命係毒品危
    害防制條例所列管之第二級毒品，且經行政院公告為「管制
    物品項目及其數額」甲類第4款所定之管制進出口物品，未
    經允許不得運輸及私運進口，甲○○竟與詹智祿〔綽號大胖
    （塊）仔，所涉違反毒品危害防制條例罪嫌另由檢察官偵查
    中〕共同基於運輸及私運進口第二級毒品甲基安非他命之犯
    意聯絡，由甲○○於民國97年5月20日，在大陸地區廣東省
    珠海縣某處，受詹智祿之利誘，同意以新臺幣（下同）10
    萬元之代價，在臺灣地區接收由詹智祿自大陸地區所寄出、
    內藏第二級毒品甲基安非他命之貨物至指定地點，詹智祿並
    告知甲○○如有任何問題，可向乙○○詢問。雙方合意後，
    甲○○即於97年5月22日自大陸地區返臺，並於同日傍晚18
    時許，在臺中市○○區○○路與東山路口附近，由某身分不
    詳之成年男子（無證據證明係本案之共同正犯）交付乙○○
    所有之電話號碼0000000000號之SIM卡1張，作為屆時收貨聯
    絡之用，甲○○即於翌（即23）日19時41分許，先以其原持
    用之電話號碼0000000000號行動電話，撥打乙○○所持用之
    電話號碼0000000000號行動電話（申辦人為乙○○之配偶張
    漫麗），表示要向乙○○請教關於詹智祿所委託收受及運輸
    毒品相關事宜，並稱將於當晚8時許，前去拜訪乙○○等語
    。惟同日19時52分許，甲○○又以電話撥打乙○○另1支電
    話號碼0000000000號行動電話，要乙○○睡醒後再打給他，
    並告知其所使用之電話改為上開0000000000號。之後，雙方
    於翌（即24）日上午，相約在臺中市○○區○○路甲○○所
    承租之「桂冠歐洲社區大樓」樓下之「全家便利商店」見面
    ，甲○○告知其為詹智祿接運毒品，並詢問相關接運事宜，
    乙○○即基於幫助之犯意，提供諮詢，並應允借車載甲○○
    前去接運毒品。另在大陸地區之詹智祿則將如附表編號一所
    示之第二級毒品甲基安非他命，裝入以如附表編號二所示之
    塑膠包裝袋包裝後，藏置在如附表編號三、四所示切割前之
    不銹鋼軸承模具、軸承帽內加以密封，並以如附表編號五所
    示之木箱裝載資為掩護，再將該包裹交由不知情之雅仕國際
    有限公司（ACS WORLD WIDE EXPRESS，下稱雅仕公司）以快
    遞方式，將該包裹自大陸地區起運後，運輸、私運進入臺灣
    地區，交寄至臺中市北屯區○○○路○段208號，並虛構「林
    昌斌」為該包裹之收件名義人，收件人聯絡電話為00000000
    00號。迄至同年月26日上午8時57分許，乙○○以電話號碼
    0000000000號行動電話向甲○○表示，要開車去載甲○○前
    往接運貨物，2人即共乘由乙○○所駕駛、向不知情之曾姿
    鳳所借得之車牌號碼1110-N H號自小客車，前去接運第二級
    毒品甲基安非他命。於同日上午9時許，負責上開貨件運送
    之雅仕公司人員撥打收件人之電話號碼000000 0000號，告
    知甲○○貨物已抵達臺中市北屯區○○○路○段208號，甲○○表示所記載之收件地址有誤，正確地址應為崇德二路1段
    「308號」，並約定當日上午10時30分許到場收貨。嗣至同
    日上午10時30分許，乙○○先在崇德二路及安順東九街路口
    下車，步行至崇德二路與昌平路路口之「85度C」餐飲店後
    ，再折返至崇德二路1段269號前，甲○○則駕駛該車先沿取
    貨地點附近道路繞行，2人均先查看附近狀況後，待甲○○
    駕車折返乙○○所在位置前，乙○○即對之點頭示意，之後
    並左右觀望察看，負責為甲○○把風。嗣甲○○即駕駛上開
    自小客車至崇德二路1段308號前領貨，另基於行使偽造私文
    書之犯意，在雅仕公司所提供之送貨單目的地聯「收件人簽
    署欄」內偽簽「林文龍」之署名1枚後，提出向雅仕公司之
    不知情員工行使而受領上開包裹，足以生損害於「林文龍」
    及雅仕公司之利益（甲○○所犯行使偽造私文書罪，業經原
    審判處有期徒刑4月，未經上訴而確定）。甲○○於簽收該
    貨物後，2人即分別遭埋伏之調查員逮捕，並自甲○○身上
    扣得其所有之行動電話1支（內含詹智祿所有，交甲○○聯
    絡運輸上開毒品所用之門號0000000000號SIM卡1張）、自乙○○身上扣得其所有用以幫助聯絡運輸毒品用之門號000000
    0000號行動電話1支（含SIM卡1張），並扣得以如附表編號
    二所示之塑膠包裝袋包裝後，藏置在如附表編號三、四所示
    切割前之不銹鋼軸承模具、軸承帽內加以密封，再以如附表
    編號五所示之木箱裝載之如附表編號一所示之第二級毒品甲
    基安非他命等物，並經切割取出如附表一所示之第二級毒品
    甲基安非他命而查獲上情。
二、案經法務部調查局航業海員調查處臺中站移送臺灣臺中地方
    法院檢察署檢察官偵查起訴。
    理    由
壹、證據能力之說明：
一、關於通訊監察譯文證據能力之判斷：
１、按刑事訴訟法上「證據排除法則」，係指將具有證據價值或
    真實之證據，因取得程序之違法，而予以排除之法則。茍司
    法警察機關於實施通訊監察時，已合於通訊保障及監察法第
    5條第1項所規定之要件，且依法取得法官所核發之通訊監察
    書，基於該通訊監察所取得之證據，即無證據排除法則之適
    用。且按有事實足認被告或犯罪嫌疑人有最輕本刑為3年以
    上有期徒刑之罪嫌，並危害國家安全或社會秩序情節重大，
    而有相當理由可信其通訊內容與本案有關，且不能或難以其
    他方法蒐集或調查證據者，得發通訊監察書。通訊監察書，
    偵查中由檢察官依司法警察機關聲請或依職權聲請該管法院
    核發，審判中由法官依職權核發，通訊保障及監察法第5條
    第1項第1款、第2項定有明文。查本案被告甲○○所使用之
    門號0000000000號及被告乙○○所使用之門號0000000000、
    0000000000號行動電話之監聽錄音，係經臺灣臺北地方法院
    核准監聽在案，有詳載聲監案號、案由、監察電話及對象等
    之臺灣臺北地方法院97年聲監字第283、362號、聲監續字第
    25 2號通訊監察書、監聽光碟、譯文紀錄等件附卷可參。經
    核被告等所涉犯之運輸第二級毒品罪，係最輕本刑為3年以
    上有期徒刑之罪，且該等犯罪類型之犯罪過程多係透過電話
    通聯或網路聯繫並以代號、暗碼等隱晦方式暗中進行，其犯
    罪結果係將大量毒品流入市面，戕害不特定國人之身心健康
    甚鉅，自屬危害社會秩序情節重大，而有相當理由可信犯罪
    嫌疑人之通訊內容要與涉案情節有關，且難以其他方法蒐集
    或調查證據者，又監聽過程中尚查無任何不法或不當侵害人
    權保障之情事，自屬符合通訊保障及監察法第5條第1項第1
    款、第2項之規定，核係依法所為之監聽，尚無不法取證情
    事或違背法定程序之處。
２、又按通訊監察錄音之譯文，僅屬依據監聽錄音結果予以翻譯
    之文字，固具文書證據之外觀，但實際上仍應認監聽所得之
    錄音帶或光碟，始屬調查犯罪所得之證物；刑事訴訟法第16
    5條之1第2項所稱之證物，如其蒐證程序合法，並經合法調
    查，自具證據能力。因此檢察官如提出通訊監察錄音之譯文
    為其證據方法，實乃以其監聽所得之錄音帶或光碟，為調查
    犯罪所得之證物，法院本應依刑事訴訟法第165條之1所列之
    方法調查，以判斷該錄音帶或光碟是否與通訊監察錄音之譯
    文相符。而監聽錄音製作之譯文，雖通常為偵查犯罪機關單
    方面製作，然若被告或訴訟關係人對其真實性並無爭執，經
    法院於審判期日提示譯文供當事人辨認、表示意見並為辯論
    者，程式自屬適法（最高法院95年度台上字第295號、94年
    度台上字第4665號判決意旨參照）。查被告2人自警、偵訊
    以迄法院審理時，均坦承上開行動電話門號確實為其本人所
    持用，譯文中有關之對話確為自己所為之通話，而本案檢察
    官於起訴書中業已具體指出對被告等不利之通訊監察譯文內
    容、通話時間，被告等及其辯護人自當清楚知悉該等通訊監
    察譯文中對被告不利部分之具體內容為何。而前述司法警察
    機關依據監聽結果所分別製作之上開行動電話門號之通訊監
    察譯文，經原審勘驗監聽光碟後，核與通訊監察譯文內容大
    致相符，有勘驗筆錄附於原審卷可稽，經提示被告等通訊監
    察譯文、勘驗筆錄閱覽而予以調查後，被告等及其辯護人對
    該等勘驗筆錄均表示無意見（見原審卷第65頁、第120頁）
    。被告乙○○之選任辯護人雖另辯稱：通訊監察譯文並非完
    整之譯文，僅是摘要報告，不能完全呈現監聽的對話內容，
    且監聽的時間是自97年4月21日至案發時，但是呈現的部分
    只有15則，其餘部分是完全沒有還是有篩選過，是否有遺漏
    對被告有利的部分，而認為通訊監察部分的證據能力尚有可
    議等語，然經原審勘驗監聽光碟後，核與通訊監察譯文內容
    大致相符，有勘驗筆錄可稽，就該光碟內容而言，並無遺漏
    何筆通訊監察對話紀錄，另證人即承辦本案之調查組長丙○○亦於本院證稱：與本案有關的監聽資料都已經檢送過來了
    ，其他部分則與本案無關，其他監聽內容只是可疑而已，無
    法直接判定與本案有關等語（本院卷第123頁），揆之各該
    行動電話之通訊監察譯文內容，係以逐通條列方式而為記載
    ，通話時間有1日數次或間隔數日，對話內容多以連續對話
    方式記錄，被告與同一通話對象陸續聯繫之交談內容，其情
    節均有連續，且以被告甲○○偕同被告乙○○前往領取本案
    包裹之前後時間之通訊監察譯文內容為例，確實亦與本案查
    獲過程完全吻合，是以選任辯護人稱：譯文不完整、是否有
    遺漏有利被告乙○○部分云云，而質疑該譯文之證據能力，
    難認可採（本院反認為因監聽譯文無被告乙○○與詹智祿關
    於本案運輸、走私毒品有何直接連繫，而為有利被告乙○○
    之認定而認其係幫助犯，詳下述）。從而，上開通訊監察既
    係依法定程序而為，復經被告等確認為其自己與他人之通話
    ，則基於該通訊監察所取得之監聽電話錄音，暨司法警察依
    據該監聽電話錄音而製作之通訊監察譯文，因其取得程序並
    無違法，通訊監察過程既已符合法定程序，該等通訊監察譯
    文復經法院踐行證據調查程序，則該等譯文堪認有證據能力
    ，本院自得採為認定事實之證據。
二、按被告以外之人於審判外之陳述，雖不符前4條之規定，而
    經當事人於審判程序同意作為證據，法院審酌該言詞陳述或
    書面陳述作成時之情況，認為適當者，亦得為證據。當事人
    、代理人或辯護人於法院調查證據時，知有第159條第1項不
    得為證據之情形，而未於言詞辯論終結前聲明異議者，視為
    有前項之同意，刑事訴訟法第159條之5定有明文；又按同案
    被告對於其他同案被告之案件而言，為被告以外之第三人，
    本質上屬於證人，其他同案被告對其仍得詰問、詢問或對質
    。法院若已使該同案被告接受其他同案被告之詰問、詢問或
    對質，則因同案被告業經於審判中陳述，並給予解釋或否認
    之機會，而其他同案被告亦經給予對該同案被告就此事項詰
    問、詢問或對質之機會，此時法官亦能目睹該同案被告陳述
    之情形，則同案被告先前在司法警察詢問時所為之陳述，與
    審判中不符時，其先前之陳述具有較可信之特別情況，且為
    證明犯罪事實存否所必要者，參諸刑事訴訟法第159條之2規
    定，亦得為證據。本案被告甲○○及其辯護人均未爭執本判
    決所引用之下列各項證據之證據能力，被告乙○○之選任辯
    護人則爭執同案被告甲○○於警、偵訊陳述之證據能力。惟
    查，同案被告甲○○已於原審97年8月20日審理時以證人身
    分具結作證，給予其解釋或否認之機會，亦經檢察官、被告
    乙○○之辯護人對其詢問，則同案被告甲○○先前在司法警
    察詢問時所為之陳述，與審判中不符時，因其先前之陳述距
    離案發時間較近，記憶較深刻清晰，且尚無心詳予考量供詞
    對自己或他人所生之利害關係，應與事實較為符合而具有較
    可信之特別情況，且為證明犯罪事實存否所必要，本院審酌
    上開證據資料製作時之情況，並無顯有不可信及違法不當之
    瑕疵，認為以之作為證據應屬適當，自有證據能力。
貳、實體之說明：
一、訊據上訴人即被告（下稱被告）甲○○對於上開運輸、走私
    進口第二級毒品之犯罪事實大致坦承不諱，惟辯以：伊係受
    綽號「小龍」之人所託接運上開毒品，且是因為受到「小龍
    」的脅迫才答應的，如果不答應的話，「小龍」就不給伊錢
    回臺灣，伊只是負責簽收，應僅係幫助犯云云；其選任辯護
    人辯護意旨略以：被告甲○○所為，應論以幫助運輸犯行，
    且其所為固有不是，惟其係因迫於經濟壓力，才受他人利誘
    、鋌而走險，且年輕識淺，素行良好，犯後坦承犯行，請從
    輕量處其刑等語；被告乙○○固坦承有使用前開手機與被告
    甲○○、詹智祿聯絡通話，且於上開時、地，駕駛向曾姿鳳
    所借得之上開車輛搭載被告甲○○一同前往查獲地點附近，
    嗣為警查獲等事實不諱，惟矢口否認有何幫助運輸、私運毒
    品犯行，辯稱：伊不知道詹智祿是要交寄第二級毒品甲基安
    非他命至臺灣，並由甲○○負責接運，伊不知道甲○○跟伊
    借車是要去拿第二級毒品，伊在查獲現場附近是在等甲○○
    ，並未為甲○○把風云云；其選任辯護人辯護意旨除亦謂被
    告乙○○事前不知情外，並以：縱或被告乙○○知悉被告甲○○有運輸毒品之犯行並予助力，則亦屬該當於幫助犯行而
    非共同正犯等語，為被告乙○○辯護。經查：
  (一)按甲基安非他命係屬毒品危害防制條例第2條第2項第2款所
    定之第三級毒品，且經行政院依據懲治走私條例第2條第3項
    公告為「管制物品項目及其數額」甲類第4款所定之管制進
    出口之物品，未經允許自不得運輸、販賣及私運進口；懲治
    走私條例第2條第1項所謂之私運管制物品進口，係指自國外
    私運管制物品進入我國國境而言，而同條例第12條亦明文規
    定自大陸地區私運物品進入臺灣地區者，以私運物品進口論
    ，適用該條例規定處斷；再按，區別運輸毒品或運送走私物
    品罪既遂、未遂之依據，應以已否起運離開現場為準，如已
    起運離開現場，其構成要件之輸送行為即已完成，不以達到
    目的地為既遂之條件（最高法院95年度台上字第990號、92
    年度台上字第3096號判決要旨參照）。查扣案如附表編號一
    所示之第二級毒品甲基安非他命（呈結晶狀），經送請法務
    部調查局以化學呈色法及氣相層析質譜儀分析法鑑定後，結
    果含第二級毒品甲基安非他命成分，合計淨重為1635.45公
    克（空包裝重13.40公克），純度高達95.34％，純質淨重15
    59.24公克等情，有該局97年6月18日調科壹字第0972215032
    0號鑑定書1份在卷可按（見偵字第12700號卷第62頁）；而
    該第二級毒品甲基安非他命確係以如附表編號二所示之塑膠
    包裝袋包裝後，藏置在如附表編號三、四所示切割前之不銹
    鋼軸承模具、軸承帽內加以密封，並以如附表編號五所示之
    木箱裝載資為掩護，由不知情之雅仕公司自大陸地區運抵臺
    灣地區，運抵當日旋由被告甲○○親自前往領取後即為警查
    獲等情，有搜索扣押筆錄、扣押物品目錄表、扣案物及現場
    照片、現場相關位置圖等件附卷足憑，並有如附表所示之毒
    品、包裝袋、夾藏用之軸承模具、軸承帽、木箱及送貨單等
    物扣案可證。扣案之第二級毒品甲基安非他命確係自大陸地
    區起運後，私運、運輸進入臺灣地區之客觀事實，事證明確
    ，洵堪認定。
  (二)又按懲治走私條例之運送走私物品罪，並不以運送他人所有
    或持有之走私物品為限，即為自己運送者，亦包括在內，故
    不論運送人係為他人運送或為自己運送，均應成立運送走私
    物品罪（最高法院84年度台上字第2525號判例要旨參照）；
    又按，毒品危害防制條例之運輸毒品罪，其運輸之動機、目
    的是否意在為己或為他人，並非所問（最高法院92年度台上
    字第5399號判決要旨參照）；且所謂「運輸」毒品，係指轉
    運輸送毒品，亦即由一地轉運輸送另一地，係指單純運輸並
    無他項目的而言，苟因有他項目的而運輸，則他項目的如果
    構成犯罪，即應分別情形按牽連犯或想像競合犯論擬，不能
    置他項罪名於不問（最高法院92年度台上字第1288號判決要
    旨參照）。本案姑不論被告甲○○等走私進口及運輸扣案第
    二級毒品之動機、目的究竟為何，被告等主觀上只要有轉運
    輸送、走私進口之認識及決意，其運輸、走私進口第二級毒
    品之主觀構成要件即已成立。經查：
  1.被告甲○○於警詢時供稱：本件毒品郵包是伊負責出面收領
    ，但伊不是貨主。伊是受大陸友人綽號「小龍」之臺籍男子
    委託出面收領的，經過情形為：伊於97年4、5月間撥打伊1
    、2年前在大陸工作時之友人「小龍」電話（門號000000000
    00），向他訴苦生活困難，並開口借錢，「小龍」答應要給
    伊1萬元，但叫伊買機票去大陸找他，他有賺錢的機會要給
    伊，故在伊去大陸前幾天，伊又打電話給「小龍」告訴他：
    伊準備好要去大陸了。「小龍」叫伊當天在臺中市○○路、
    東光路口等，到時候有人會拿1萬元給伊，果然當天傍晚即
    有1名男子到現場交給伊1萬元，伊到大陸後，「小龍」直接
    問伊，他有安非他命（即甲基安非他命，下同）毒品，會用
    模具夾藏其中，寄到國內，收件人寫：林昌斌，收件地址寫
    ：臺中市○○○路○段208號，到時候也會提供伊1支專門之
    聯絡電話，伊收到毒品郵包後，暫時保管，等候「小龍」再
    來電通知如何交付他人，他並表示，伊成功替他收領毒品後
    ，會給伊10萬元報酬，伊很擔心遭查獲，他則安慰伊：夾藏
    模具中很安全，不會被查到，叫伊放心。後來一樣在前次領
    1萬元之現場，「小龍」叫另一友人拿這支犯案聯絡電話000
    0000000給伊，伊拿到這支電話的目的，並非用以與「小龍
    」等聯絡，而是與送貨員聯絡（見偵字第12699號卷第6至7
    頁）；伊因缺錢，綽號「小龍」之臺籍男子表示給伊賺錢的
    機會，要伊前往大陸珠海詳談賺錢的事情，伊於97年5月15
    日出境前往大陸珠海，當伊到達後，「小龍」給伊大陸的聯
    絡電話00000000000與其聯絡，當晚，他帶伊夜宿珠海銀都
    飯店，並討論走私安非他命回臺細節，當時伊不願意，表示
    怕被抓，但迫於經濟的壓力，最後才同意他以10萬元的代價
    幫忙回臺後代領貨，第2天，伊就隨他前往珠海錦繡靈溪社
    區的租屋處，期間，他告訴伊回臺後會有人拿1支電話給伊
    ，屆時送貨的人會用該支電話與伊聯繫前往接貨。一直到97
    年5月22日，他叫伊回去臺灣，表示5月23日貨會到臺灣，晚
    上回臺後，會有人跟伊聯繫，並會拿電話給伊，伊於下午4
    時許回到臺中後，並回報「小龍」表示伊已到臺中，「小龍
    」並要求伊晚上6時許，到臺中市○○路與東山路口附近的
    一處公有停車場門口等候，隨後即有一名伊不認識的男子騎
    機車前來問伊是否為「阿賓」，隨即交付1張門號為0000000
    000的電話卡給伊，該名男子年約30餘歲。「小龍」有告知
    伊要收領的貨物夾藏甲基安非他命毒品；伊在大陸期間，「
    小龍」只告訴伊，收到貨物後，有人會撥打0000000000門號
    通知伊後續作為，並未告訴伊要交付何人（見偵字第12699
    號卷第68頁反面至69頁）等語。
  2.被告甲○○於偵查中供稱：伊知道97年5月26日早上10點30
    分在臺中市○○○路○段308號前，伊開著乙○○向友人借的
    汽車，去拿從大陸寄給林昌斌之物是安非他命，是綽號「小
    龍」跟伊講的。「小龍」說有寄貨運過來，要伊去接貨，是
    模具軸承，要伊去崇德二路1段308號那邊接貨，跟伊講那是
    安非他命，伊會幫他接是因為伊缺錢，會給伊10萬元之好處
    （見偵字第12699號卷第37至38頁）；本件是在大陸認識的
    一個叫「小龍」的人請伊去接安非他命，他大約在97年5月
    20日在廣東珠海跟伊說的。「小龍」叫伊過去大陸專門講這
    件事，他出機票錢叫伊過去，「小龍」叫伊去臺中市○○路
    一個陸橋下的停車場找人拿機票錢，那個人伊不認識，那個
    人不是乙○○；伊知道伊要去領的是1件大物品，伊事先有
    問他是要騎機車去還是開車去，他說機車載不下，他跟伊說
    簽收完會給伊10萬元，伊問怎麼會給伊10萬元，他就說裡面
    有放安非他命。「小龍」跟伊說領到東西後會再打電話給伊
    （見偵字第12699號卷第54至55頁）；0000000000號電話是
    伊在22日晚上6點才拿到的，交給伊的人伊不認識，他問伊
    是不是阿賓，就交給伊了（見偵字第12699號卷第79頁）等
    語。被告甲○○於原審審理時並為認罪之陳述，供稱：97年
    5月15日是一名綽號「小龍」的臺灣籍男子要求伊出境到大
    陸去，伊打電話給他，他人在大陸，當時伊跟他說伊缺錢，
    要跟他借錢，他就叫伊去松竹路那邊等，有人拿1萬元給伊
    ，叫伊買機票過去找他等語（見原審卷第42、56頁）。故被
    告甲○○係因生活困難缺錢花用，始應允他人運輸、私運甲
    基安非他命毒品進入臺灣，被告甲○○既供承係所謂「小龍
    」之人提供機票費用供其往返，並對其說明上開運輸毒品之
    掩飾手法、運輸時間、收件地點、收件人名義等細節，且同
    意於簽收毒品貨品後支付10萬元報酬，並供承前往領取夾藏
    扣案第二級毒品之模具包裹時，知悉該包裹係他人自大陸地
    區寄來，足認被告甲○○主觀上確有運輸、走私進口上開毒
    品之認識及決意。且被告甲○○係因個人經濟因素主動聯繫
    對方，進而應允配合運輸、走私毒品，並依對方指示前往拿
    取機票費用、前往大陸、返台後並拿取聯絡接貨用之手機門
    號，雙方並議定報酬10萬元，各有所圖，難認被告甲○○有
    何遭受脅迫之情事，況被告甲○○返台後，已脫離其所謂「
    小龍」之人事實上之掌控，大可拒絕為之，然其後卻仍有後
    續主動與被告乙○○聯絡、接洽及收貨等行為（如後述），
    顯非遭受脅迫為之。被告甲○○辯稱：伊受對方脅迫才答應
    運輸毒品云云，復未能提供相關事證以供查證，空言所辯自
    不足採信。
  3.被告甲○○雖辯稱係受「小龍」之託為其運輸走私毒品，並
    非詹智祿云云，然查，依卷附通訊監察譯文、監聽光碟勘驗
    筆錄所示對話內容（分見偵字第12699號卷第12699號卷第72
    至74頁、原審卷第96至99頁），並未提到「小龍」之人，僅
    提到綽號「大塊仔」之人，被告乙○○於本院則供稱：伊不
    認識小龍，有人叫詹智祿「大塊仔」等語（見原審卷第61頁
    ），顯見甲○○應是與詹智祿連繫，另證人即承辦本案之調
    查組長丙○○亦於本院具結證稱：我們研判「小龍」應該就
    是詹智祿等語（本院卷第123頁背面）。另對照上開通聯記
    錄，與被告2人互有聯絡交集之人所使用之門號為同一門號
    ，即0000000000000，被告乙○○復供稱：「（問：你認識
    詹智祿？）認識，我是在大陸認識的，當初我在大陸做茶葉
    生意，他來跟我買。（問：你如何認識甲○○？）是詹智祿
    介紹的。（問：為何甲○○要去接收毒品要跟你借車？）我
    不曉得，因為朋友的關係吧。（問：為何詹智祿要甲○○幫
    他在臺灣接收毒品，表示有問題的時候跟你詢問，要去跟你
    借車？）是甲○○打給我，但我沒有接到電話，我就跟詹智
    祿聯絡，問甲○○打電話找我做什麼，詹智祿說甲○○有事
    情要麻煩我。（問：為何你沒有接到甲○○的電話，你要打
    給詹智祿？）因為甲○○是詹智祿介紹我認識的，我回撥給
    甲○○電話不通，所以我才想打給詹智祿，問他是要做什麼
    ，畢竟是詹智祿介紹我與甲○○認識的」等語（見原審卷第
    19 頁），被告乙○○係透過詹智祿認識被告甲○○，且電
    詢詹智祿後獲悉甲○○有事相求，再與被告甲○○有所聯絡
    ，顯見為被告2人居間連絡者即為詹智祿，被告甲○○所謂
    「小龍」之人，真實姓名年籍不詳，亦非被告乙○○所認識
    ，是本院認指示被告甲○○運輸、走私本案毒品之人，應係
    詹智祿無訛，被告甲○○所稱「小龍」之人，無非迴護幕後
    主嫌之詞，尚乏憑據，不足採信。復承前所述，被告甲○○
    與託運毒品之人之往來情節，足認被告甲○○與詹智祿就本
    案運輸、私運毒品一事，有共同犯意之聯絡及行為之分擔。
  4.又查，依據下列事證，足認被告乙○○係幫助被告甲○○、
    詹智祿犯運輸、走私第二級毒品罪：
  (1)參照卷附通訊監察譯文、監聽光碟勘驗筆錄所示對話內容（
    分見偵字第12699號卷第12699號卷第72至74頁、原審卷第96
    至99頁）如下：「
    97年5月22日19時29分3秒；甲○○以0000000000與詹智祿
      0000000000000聯絡：
    A（即詹智祿）：喂。
    B（即甲○○）：你跟伊講，我快到了…你昨天跟我講，是
    不是308號？……呀…你也不知道？
    A：208啦。
    B：208喔？
    A：對啦，你繞過去那裡看一下嗎。
    B：我現在在這裡。我現在就是在這裡才打電話問你。
    A：啊你看是幾號？
    B：好啦，我找208就好了，我現在在308…
    A：…不是啦，你看一下啦。
    B：我現在在308。
    A：那是308嗎？對面…
    B：…85度的對面嘛。
    A：對…
    B：對不對？
    A：像我講的一樣嗎？
    B：對啊，就是水煎包的旁邊…，
    A：對，啊那是…
    B：…是不是也有店面，旁邊有公寓的電梯上去，對不對？
    A：對…對…
    B：在這裡賣早起賣早餐的，對不對？
    A：嗯…
    B：對不對？
    A：嗯…308號嘛？
    B：對啦，308啊，不然你們住的是幾號？
    A：好啦，我知道了。
    B：308，啊名啥米名？
    A：呀？
    B：名啥米名？
    A：我訊息給你啦。
    B：好，你跟伊說我到了。
    A：好啦。
    97年5月22日19時58分36秒；甲○○以0000000000與詹智
      祿0000000000000聯絡：
    A（即詹智祿）：我不是傳給你了。
    B（即甲○○）：我跟你講…
    A：…我回家在弄電腦…
    B：你聽我講啦，喂…
    A：嗯…
    B：伊那打給你…
    A：嗯…
    B：喂…
    A：有在聽啦…
    B：伊那打給你啦，你就講那個寫不對了，308啦。
    A：喔…
    B：你知道嗎？
    A：喔…
    97年5月22日21時10分28秒；甲○○以0000000000與詹智
      祿0000000000000聯絡：
    A（即詹智祿）：喂…
    B（即甲○○）：我剛才拿的那個號碼你知道嗎？
    A：呀？
    B：我剛才拿的那個，號碼你甘知嗎？…喂…
    A：嘿…安怎？
    B：我要換掉了，我這支電話…我沒有電話可以裝，我要拿
    來裝了。你甘找的到我？
    A：…我知道啦。
    B：你知道，不然這支電話要關掉了。
    A：好啦好啦…
    B：嗯…
    97年5月23日19時41分8秒；甲○○以0000000000與乙○○
      0000000000聯絡：
    A（即甲○○）：你，甘有要去市內？
    B（即乙○○）：我…不一定…應該是…今天應該沒有，安
    怎咧？
    A：我有事情要跟你請教。
    B：喔…
    A：…上次『大塊仔』那些…
    B：嗯…
    A：…對嘛，你是不是去找伊？
    B：嗯…
    A：他在忙什麼你知道嘛？
    B：呀？
    A：我說…上‥上…『大塊仔』回來有嘛，伊在忙什麼你知
    道嘛，我要請教你那些。
    B：嗯…嗯…嗯…
    A：嗯啊。
    B：喔…
    A：還是…你沒有要進來？
    B：哪時候…
    A：…還是我晚點去找你，有方便嗎？
    B：好啊、好啊。
    A：吼，差不多就安呢，我晚點如果我有出門…再問你
       …沒瞭解…
    B：差不多幾點？
    A：8、9點，你幾點要睡？
    B：呀…
    A：你幾點有代誌嘛？
    B：沒啦，是昨天到現在都還沒有睡。
    A：是喔…不然現在7點多，不然8點多好不好。
    B：好…好。
    97年5月23日19時52分3秒；甲○○以0000000000與乙○○
      0000000000聯絡：
    A（即乙○○）：嗯…
    B（即甲○○）：不然你睡好了…因為…這…我…不然你起
    來打給我好啦。
    A：好啦、好啦…
    B：…等一下等一下，我這支電話不用了，我留一個號碼，
    你記起來好嗎？
    A：嗯、好。
    B：0927…
    A：等一下喔…好…
    B：0927…
    A：嗯…
    B：204…
    A：嗯…
    B：794。
    A：好。
    B：安呢明天的事了…你看…較晚…。
    A：好。
    B：好，謝謝喔。
    97年5月24日10時26分；乙○○以0000000000與甲○○000
      0000000聯絡：
    A（即甲○○）：喂…
    B（即乙○○）：嗯睡到現在？
    A：嘿…你在家？
    B：我要去那裡找你？
    A：你…你要出來嗎？
    B：嗯啊。我現在在家裡，我下臺中，我下去找你。
    A：你去年不是有來？
    B：你說全家那呢？
    A：嗯啊。
    B：喔…好…好。
    97年5月24日11時34分56秒；乙○○以0000000000與甲○○0000000000聯絡：
    A（即甲○○）：嗯，安怎？
    B（即乙○○）：我到呀。
    A：好，我下去。
    97年5月24日12時47分9秒；甲○○以0000000000與乙○○
      0000000000聯繫：
    A（即甲○○）：喂。
    B（即乙○○）：嘿，安怎？
    A：『大塊仔』打電話來說沒啊啦，說要禮拜一。
    B：唷…
    A：嗯啊…
    B：好啦好。
    A：謝謝喔。
    97年5月26日8時57分57秒；乙○○以0000000000與甲○○
      0000000000聯絡：
    A（即甲○○）：啊兄…
    B（即乙○○）：還在睡覺？
    A：嘸咧。
    B：唷…我等一下就下去啦。
    A：好，我嘛那時候再打給你。
    B：…你車子甘借啊？嘸我這裡有啦。我有開車回來。
    A：吼，我還沒有借。
    B：喔，安呢我開車過去就好啊。
    A：好。
    97年5月26日10時2分54秒；乙○○以0000000000與甲○○
      0000000000聯絡：
    A（即甲○○）：喂…
    B（即乙○○）：下來啊。
    A：喔…好。」。
  (2)依上開第至通通話內容所示，被告甲○○與詹智祿係為
    確認接貨地址、收件人姓名及聯絡電話等細節而互相聯絡，
    被告甲○○於警詢時亦供承：（提示：通訊監察譯文，97年
    5月22日19時29分30秒，0000000000電話撥打0000000000000
    電話），談話意思是伊到了前述在大陸時對方要求伊去接貨
    的地點，伊因為發現該地點是308號並非208號，並問收件人
    叫什麼名字，他回答說會發簡訊給伊；（提示：通訊監察譯
    文，97年5月22日19時57分22秒），此即對方以00000000000
    00門號發簡訊通知伊，收貨人為林昌斌等語（見偵字第1269
    9號卷第69頁反面）。顯見被告甲○○與詹智祿已就如何接
    收上開毒品包裹之相關細節有所聯絡並確認之。
  (3)再依上開第至通通話內容所示，被告甲○○甫於97年5
    月22日以第至通與詹智祿聯絡相關細節後，隨即於翌日
    即97年5月23日與被告乙○○聯絡，並表明因為「大塊仔」
    （即詹智祿）在忙的事情而要向被告乙○○請教，雙方雖於
    第通通話內容中未明示接運毒品之事，然被告乙○○對於
    被告甲○○所欲請教之事、大塊仔在忙的事等語，僅以「喔
    、嗯」等回應，並未為拒絕、否認、質疑之表示，且明確應
    允後續聯絡事宜，繼而於第通通話內容中，雙方雖亦未明
    示接運毒品之事，然卻明確留下後續聯絡電話，並約定再次
    聯絡時間，並於第、通通話內容中，被告2人約定見面
    事宜並如期見面，惟於第通通話內容中提到「大塊仔」表
    示要禮拜一等語，雙方並應允瞭解。被告甲○○於警詢時亦
    供稱：（提示：通聯紀錄譯文：97年5月23日19時41分），
    上列譯文中「賓拉登」是伊的綽號，「大塊仔叫我回來忙的
    事」是指叫伊回台領取毒品之事，而伊告訴乙○○此事係因
    「大塊仔」曾告訴伊，領取毒品有任何問題，可以請教乙○○（見偵字第12 699號卷第14頁）；（提示：通訊監察譯文
    ：97年5月23日19時41分08秒），該通電話係乙○○以00000
    00000門號與伊使用的0000000000門號聯絡，聯繫伊表示有
    什麼事要跟伊講，伊告訴他是指準備收貨的事情，並跟他約
    在晚上8點半左右，表示當面再談，晚上見面主要討論的內
    容是要求他去借一部車子接貨（見偵字12699號卷第69頁反
    面、70頁）；（提示：通訊監察譯文，97年5月24日12時47
    分9秒），此譯文中發話人是伊，受話人是乙○○，通話內
    容係告訴他貨改到星期一才會進來（見偵字第12699號卷第
    70頁）等語。被告乙○○於警詢時亦供稱：（提示：通訊監
    察譯文：97年5月23日19時52分3秒），這是阿賓（即被告甲○○）告訴伊他的0000000000電話已經不用，要換新的門號
    0000000000。本來阿賓想約伊見面，23日晚上伊很想睡覺，
    他拜託伊借車的事，伊想明天有見面再談。伊等先以電話互
    通約在四川路與何厝街全家超商路口後面阿賓住處見面談，
    談如果伊有車子阿賓就不用借，如果伊沒有車子，那就阿賓
    自己去借，阿賓告訴伊他要去載東西（見偵字第12700號卷
    第5頁反面、第6頁）；（提示：通訊監察譯文：97年5月23
    日19時41分8秒）... 伊打電話問詹智祿，阿賓有何事找伊
    ，詹智祿告訴伊要幫阿賓的忙（見偵字第12700號卷第6頁）
    ；（提示：通訊監察譯文：97年5月23日19時41分08秒）其
    中發話人是伊，受話人是阿賓，「大塊仔」是指詹智祿，談
    話內容是指「阿賓」要向伊借車的事（見偵字第12700號卷
    第50頁）：（提示：通訊監察譯文：97年5月24日12時47 分
    09秒）其中發話人0000000000是甲○○，受話人是伊，意思
    是說車子星期一（97年5月26日）才用的到（見偵字第12700
    號卷第51頁）等語。是以，於第至通通話內容中，被告
    2人雖均未明確提及接運毒品之事，然卻能溝通應答無礙，
    且接續聯絡、更換電話並彼此見面，且其中1次未能如時（
    即5月23日20至21時許）見面又再相約見1次（即5月24日11
    至12時許），顯然對於「大塊仔」在忙的事、被告甲○○為
    何事請教被告乙○○等情，有一致之認識或默契，為渠等對
    話基礎。迄第至通通話內容所示，即於本案案發當日，
    被告2人聯絡偕同開車前往查獲地點事宜，繼而在調查員的
    監控下當場查獲接運毒品之情，則被告2人接續聯絡之目的
    ，顯與本案查獲接運毒品之事相關，復參諸前揭所述被告乙○○與詹智祿聯絡過程，被告乙○○對於被告甲○○因受詹
    智祿之託而有事相求一節，早已知悉在前。且依第至通
    通話內容所示，可推知被告甲○○原本有另外借車的打算，
    惟因被告乙○○於案發當日向被告甲○○表示有車可供使用
    ，被告甲○○方搭乘被告乙○○之車輛前往接運毒品，益見
    被告乙○○原即有意借車予被告甲○○接運毒品，而非單純
    為提供交通工具而來。又證人曾姿鳳於警詢時證稱：被告乙○○於97年5月26日當天向伊借車號1110- NH自小客車，是
    說要載他太太去逛街等語（見調查局卷第2頁調查筆錄），
    亦與被告乙○○借車實際用途係為偕同被告甲○○前往查獲
    地點載取物品迥異，顯係故為掩飾其真正目的。被告乙○○
    對於被告甲○○受詹智祿之託所為之事、請教之事、接續聯
    絡之目的所為均係為本案毒品接運之事，顯然了然於胸，而
    基於幫助之犯意予以協力，否則如何在電話內容未明確談及
    所為何事之情形下，猶多次聯絡、被告知更換電話、彼此見
    面、並偕同前往查獲地點？容與常情相悖。況接運毒品之事
    本即不宜彰顯之事，渠等2人於通話中未明確提及，端在謹
    慎行事，尚難僅此推認被告乙○○毫不知情。
  (4)且徵諸甲○○所述、查獲現場相關位置圖、現場照片所示（
    見偵字第12699號卷第75頁、調查局卷第31頁），被告乙○○於下車後，即沿崇德二路1段路旁行走至轉角處咖啡店後
    折返，並停留在為警查獲處即崇德二路1段269號前，其視線
    朝往左前對面街道，即與被告甲○○取貨位置同一位置處之
    方向，再經原審及本院勘驗現場蒐證光碟顯示：「被告乙○○在光碟畫面站立位置，有與開車經過的被告甲○○點頭打
    招呼，並且有左右查看的動作」，有勘驗筆錄（見原審卷第
    119頁背面、本院卷第92頁背面）及光碟附卷可稽，顯見被
    告乙○○停留在現場時，有左右觀望之動作，其察看周圍之
    目的，應係為被告甲○○把風。被告甲○○於調查時即供稱
    ：…被告乙○○載伊到達領貨地點前方20公尺先下車，換伊
    開車，伊先在附近繞一下，察看有無治安人員後才到領貨現
    場，準備領完貨後再到85度C咖啡店接被告乙○○上車等語
    （見偵字第12699號卷第8頁）；於偵訊時具結證稱：... 伊
    當時是在簽收地點下車，乙○○在崇德路口那裡就先下車了
    ，伊再開車逛一圈後才去簽收地點那裡等語（見偵字第1269
    9號卷第56頁），證人丙○○亦於本院具結證稱：「當時我
    們有注意到，他（指被告甲○○）在繞圈子，至少有一圈，
    他與乙○○打招呼是在繞一圈回來的時候，之後他就直接開
    到308號那裡停車領貨。（你們當時逮捕乙○○時，他有無
    說什麼？）他沒有說什麼，他當時一直望著308號那裡，我
    們悄悄接近他的時候，他都還不知道。當時他表現出有點很
    驚訝的樣子等語（本院卷第124頁）。故被告甲○○與被告
    乙○○於抵達查獲地點附近時，即由被告乙○○先下車在現
    場附近察看，再由被告甲○○駕車在接貨地點附近繞車察看
    有無異狀，被告乙○○於被告甲○○駕車經過其前方時有對
    被告甲○○點頭示意之動作，衡係確認周圍狀況無異之舉，
    並由被告乙○○左右觀望把風，迄被告甲○○停車取貨為埋
    伏之調查員上前逮捕為止，在場之被告2人於準備取貨過程
    中，彼此有所互動，被告乙○○顯係知悉被告甲○○所欲領
    取之物品係第二級毒品甲基安非他命，而在場幫助被告甲○○把風無訛。被告乙○○辯稱：伊當時是一直在看被告甲○○的車，而不是308號，因為伊不知道他要去那裡領東西云
    云，自不足採。
  (5)被告甲○○於警詢亦供稱：被告乙○○確實知道伊前來收領
    毒品之事，而且乙○○陪同伊到領毒品現場的真正目的，就
    是要替伊察看有無治安人員監控一事（見偵字第12699號卷
    第14頁）；乙○○知悉所領的模具夾藏安非他命，是伊於5
    月24日早上與乙○○在臺中市○○路上桂冠歐洲社區樓下的
    全家便利商店碰面時當面告訴他的。是「小龍」（應係詹智
    祿，下同，理由如前所述）指示伊去找乙○○幫忙接貨的，
    是伊在97年5月22日拿到0000000000門號電話卡後，「小龍
    」向伊表示如果找不到人幫忙時，可以去找乙○○。（見偵
    字第12699號卷第70頁正反面）；（提示：97年5月26日10時
    30分許，甲○○與乙○○在臺中市北屯區○○○路○段被捕
    前照片及相關位置圖），圖示是正確的，當時乙○○下車的
    目的是幫伊把風（見偵字第12699號卷第70頁反面）等語；
    並於偵查中供稱：伊被查獲時乙○○有在附近，乙○○到場
    之真正目的是到場監控。伊跟乙○○借車之目的是接運毒品
    ，他也知道此事，伊並請他注意四周（見偵字第12699號卷
    第40頁）；接貨時伊請乙○○下車幫伊把風，看一下附近有
    沒有警察，有警察的話打電話給伊（見偵字第12699號卷第
    80頁）等語，核與前段所述採認之現場客觀跡證相符，上開
    證述應堪採憑。
  (6)被告甲○○雖曾於偵查中及原審審理時翻異前詞，改稱：被
    告乙○○確實有下車，是伊請他下車的，因為伊不想讓他知
    道伊去簽收東西；伊確實只是跟乙○○借車子，伊不知道為
    什麼乙○○要下車走一段路到伊對面去看，伊是跟他說要載
    東西去愛買（見偵字第12699號卷第55、56頁）；伊在26 日
    接貨當天才告訴乙○○「小龍」交代伊的事情，去到現場伊
    才跟乙○○說伊要去接大陸寄來的違禁品，請他幫伊看一下
    （見偵字第12699號卷第80頁），被告乙○○並不知情，僅
    單純借車，沒有在現場為伊把風（見原審卷第13、42、58、
    89頁）云云，被告乙○○亦辯稱；伊不知情、未把風云云，
    惟查，被告2人於查獲前即已密切聯絡並見面討論，被告乙○○並與詹智祿為被告甲○○求助之事有所聯繫，被告乙○○應知悉被告甲○○所欲領取之物品係甲基安非他命，均如
    前述，被告甲○○嗣後翻異所述與前揭事證不符，顯係迴護
    被告乙○○之詞，被告乙○○所辯亦係事後卸責之詞，均無
    足採。
  (7)綜上，被告甲○○與詹智祿間確有運輸、走私本案之第二級
    毒品之共同犯意聯絡及行為分擔，被告乙○○確有幫助運輸
    、走私本案之第二級毒品之犯行，均堪認定。
二、論罪科刑部分：
(一)、按「（一）以自己犯罪之意思而參與犯罪構成要件之行為者
    為正犯。（二）以幫助他人犯罪之意思而參與犯罪構成要件
    之行為者為正犯。（三）以幫助他人犯罪之意思而參與，其
    所參與之行為，為犯罪構成要件以外之行為者，為從犯。（
    四）以自己犯罪之意思而參與，其所參與之行為，為犯罪構
    成要件以外之行為者，為正犯。」最高法院24年刑庭總會決
    議可資參照。另查甲基安非他命係屬毒品危害防制條例第2
    條第2項第2款所定之第二級毒品，且為經行政院公告「管制
    物品項目及其數額」甲類第4款所定之管制進出口物品。被
    告甲○○事前應允為詹智祿接運上開毒品，以取得10萬元之
    報酬，嗣後尋求被告乙○○之協助，且在監控下領取上開毒
    品，被告甲○○所為，顯係與尚未到案之詹智祿基於共同犯
    意之連絡，並從事全部運輸毒品過程中之一環，即與詹智祿
    間已有犯意之聯絡及行為之分擔，故核被告甲○○所為，係
    犯毒品危害防制條例第4條第2項之運輸第二級毒品罪，及懲
    治走私條例第12條、第2條第1項之準私運管制物品進口罪。
    被告乙○○明知被告甲○○係為詹智祿運輸、接運走私進口
    第二級毒品甲基安非他命，惟仍接受其諮詢，並負責提供車
    輛前往接運及在現場把風，從事運輸、走私第二級毒品構成
    要件以外之行為，且無證據證明其係以共同正犯之意思從事
    上開行為，故核其所為，係犯刑法第30條第1項、毒品危害
    防制條例第4條第2項之幫助運輸第二級毒品罪，及刑法第30
    條第1項、懲治走私條例第12條、第2條第1項之幫助準私運
    管制物品進口罪。公訴意旨雖認被告乙○○亦係本案之共同
    正犯，惟查，依據通訊監察譯文所示，直接與詹智祿連絡談
    論本案運輸、走私第二級毒品者係被告甲○○，並非被告乙○○，另依甲○○所證，伊簽收毒品後是先自行保管，待有
    人與其連絡後方為交付並收取10萬元報酬，亦非收貨後交予
    乙○○，或由乙○○交付其報酬，且依卷內所有證據，亦查
    無乙○○從事本案犯行前後，有何獲利可言，而觀諸乙○○
    所為本案犯行，包括接受被告甲○○諮詢、借車載被告甲○○至收貨地點附近、在收貨現場附近把風等，均屬運輸、走
    私第二級毒品罪之構成要件以外之行為，復無證據足以認定
    其與被告甲○○、詹智祿係基於共同犯意為之，故僅得認被
    告係本案之幫助犯，尚難認係共同正犯；另起訴書證據並所
    犯法條欄雖漏未就懲治走私條例第12條、第2條第1項之準私
    運管制物品進口罪併予論罪，然於起訴犯罪事實中業已敘明
    此部分犯罪事實，且經原審公訴蒞庭檢察官於原審審理時併
    予論告，本院自得併予審理；又臺灣臺中地方法院檢察署97
    年度偵字第16929號移送併辦部分，就關於運輸、走私第二
    級毒品部分，核與本案起訴並經本院認定有罪之運輸、走私
    第二級毒品犯行為事實上之同一案件，本院自得併予審理，
    均附此敘明。
(二)、被告甲○○及尚未到案之詹智祿利用不知情之雅仕公司為渠
    等運輸、走私第二級毒品，為間接正犯。被告甲○○因運輸
    而共同持有第二級毒品甲基安非他命之低度行為，為運輸第
    二級毒品甲基安非他命之高度行為所吸收，不另論罪。
(三)、被告二人所為，均係以一行為而觸犯上開二罪名，為想像競
    合犯，應依刑法第55條之規定，分別從一重之運輸第二級毒
    品罪、幫助運輸第二級毒品罪處斷（最高法院91年度台上字
    第4701號判決要旨參照）。
(四)、被告乙○○以幫助之犯意，從事構成要件以外之行為，為幫
    助犯，爰依刑法第30條第2項之規定減輕其刑。
三、原審認被告二人均罪證明確，分別予以論罪科刑，固非無見
    ，惟查：本案依上開證據，僅足認定被告乙○○係幫助被告
    甲○○及詹智祿運輸、走私進口第二級毒品，已如前述，另
    該不詳姓名年籍之男子僅交付接貨聯絡用之行動電話SIM卡
    予被告甲○○，屬運輸、走私第二級毒品構成要件以外之行
    為，該男子是否知情所交付之行動電話SIM卡是為供運輸、
    走私第二級毒品之用？即便知情，其是基於幫助或共同正犯
    之犯意？均無其他證據足以佐證，依罪疑惟有利於被告之刑
    事訴訟原則，自應認並無證據足以認定該不詳男子係基於共
    同犯意而與被告甲○○、詹智祿同屬共同正犯。原審認被告
    乙○○及該不詳姓名年籍之男子與被告甲○○及詹智祿均係
    共同正犯，尚有未洽。被告甲○○上訴意旨略以：原審縱認
    被告為共同正犯，涉有共同運輸第二級毒品等犯行，然就被
    告是否因為受到主謀詹智祿（小龍）的威脅與經濟壓力，實
    無共同犯意之聯絡，才被迫代為簽收主謀委託貨運公司承運
    從大陸至台灣之第二級毒品，原審未經明確陳述理由與調查
    ，便推測此為被告甲○○脫罪之詞而不予採信，顯有違法令
    等語；另被告乙○○上訴意旨則以否認犯行，均指摘原判決
    不當。惟本案並無證據足以證明被告甲○○係受詹智祿的威
    脅而犯案，已如前述，被告甲○○於本院亦未能提供此部分
    證據以供查證（本院卷第89頁背面），另被告乙○○於事前
    即已知悉被告甲○○與詹智祿間運輸、走私進口第二級毒品
    之計劃，並提供被告甲○○諮詢、借車載甲○○前往接貨、
    在接貨現場附近把風等助力，其所為應構成本案之幫助犯，
    亦詳如前述，被告二人之上訴，均無理由，惟原判決既有如
    上可議之處，自應由本院將原判決撤銷改判。
四、爰審酌被告二人均未曾受有期徒刑以上刑之宣告，有臺灣高
    等法院被告前案紀錄表可按，素行尚佳，被告甲○○所為運
    輸、走私第二級毒品，被告乙○○所為幫助運輸、走私第二
    級毒品，所運輸之第二級毒品甲基安非他命淨重達1635.45
    公克，純度高達95.34%，對於社會整體之侵害程度至為鉅大
    ，對國人身心健康之戕害不容小覷，對國力及社會秩序所造
    成之潛在危害非輕，幸本案毒品甫進入我國之際，即為警查
    扣，尚未流入市面，而未造成更大之危害，又被告甲○○對
    於犯罪事實大致坦承犯行，然對於被告乙○○所犯節情前後
    供述反覆，避重就輕，被告乙○○則矢口否認犯行，犯後態
    度不佳，被告甲○○往返大陸與詹智祿接洽運輸、走私毒品
    相關細節、並負責在台灣接貨，被告乙○○提供被告甲○○
    諮詢、提供車輛載被告甲○○前去接貨現場附近、並在現場
    附近把風，暨渠等之犯罪手段、生活狀況、品行及智識程度
    等一切情狀，分別量處如主文第二、三項所示之刑。起訴書
    雖分別就被告甲○○具體求處有期徒刑14年、被告乙○○有
    期徒刑12年，並均諭知刑前強制工作，然保安處分係對受處
    分人將來之危險性所為拘束其身體、自由之處置，以達教化
    與治療之目的，為刑罰之補充制度，本諸法治國家保障人權
    之原理及刑法之保護作用，其法律規定之內容，應受比例原
    則之規範，使保安處分之宣告，與行為人所為行為之嚴重性
    ，行為人所表現之危險性，及對行為人未來行為之期待性相
    當，司法院大法官會議釋字第471號解釋可資參照。查，本
    案被告二人之犯罪行為固值得非難，並不可取；惟本院衡酌
    被告等犯罪之動機、犯罪之情節，被告二人前均未曾受有期
    徒刑以上刑之宣告，素行尚佳，難認有犯罪習慣，且本案使
    用之手段平和，尚未實際獲利即遭查獲，其等行為表現之嚴
    重性、危險性應尚未達無可容忍之程度，依憲法比例原則之
    規範，認本案分別量處被告二人上開刑期，已足收懲儆之效
    ，尚難認被告等有犯罪之習慣，或以之為業，而達須以保安
    處分預防矯治之程度，故尚無宣告強制工作之必要。公訴意
    旨具體求處上開刑度，毋寧過重，亦無另行宣告令入勞動處
    所強制工作之必要，附此說明。
五、諭知沒收部分：
  (一)扣案如附表編號一所示之第二級毒品甲基安非他命，均係屬
    毒品危害防制條例第2條第2項第2款所規定之第二級毒品，
    無論屬於犯人與否，均應依毒品危害防制條例第18條第1項
    前段之規定，宣告沒收銷燬之。
  (二)扣案如附表編號二所示之塑膠包裝袋，依據扣案物照片所示
    （見偵字第12700號卷第22、24頁），既可將上開結晶狀毒
    品取出送鑑，足見該等塑膠包裝袋確可與上開毒品分離，並
    非得視為毒品之一部分，則該等外包裝袋既有防止毒品裸露
    、逸出及潮濕之功用，並便於攜帶及運輸，且屬托運人即共
    同正犯詹智祿所有而供渠等共同犯運輸毒品罪所用之物，應
    依毒品危害防制條例第19條第1項之規定宣告沒收之（最高
    法院91年度台上字第2062號、92年度台上字第1275號判決要
    旨供參）。另法務部調查局97年6月18日調科壹字第0972215
    032 0號鑑定書所示空包裝重13.40公克部分之包裝袋，經對
    照卷附毒品照片所示（見同上偵查卷第20頁），雖係毒品送
    鑑時所用之包裝袋，然非本案查獲時包裝上開毒品所用，核
    係查獲人員將如附表編號二所示原來包覆運輸毒品用之塑膠
    包裝袋拆下後，另行包裝之證物袋（見包裝袋上之封緘），
    應與前者有所區別，非供被告等運輸毒品所用，爰不併予宣
    告沒收，附此敘明
  (三)扣案如附表編號三、四、五所示不銹鋼軸承模具、不銹鋼軸
    承帽、木箱等物，認係托運人即共同正犯詹智祿所有供犯本
    件運輸、走私毒品罪所用之物；扣案如附表編號六所示之行
    動電話1具，其中行動電話機具係被告甲○○所有，其內之
    門號0000000000號SIM卡係共同正犯詹智祿所有而透過上開
    不詳姓名年籍之男子交予被告甲○○使用，業據被告甲○○
    供述在卷，且依據前述通訊監察書及通訊監察譯文內容，可
    證確為供被告甲○○犯運輸、走私毒品罪之聯繫工具，故上
    述扣案物均應依毒品危害防制條例第19條第1項之規定宣告
    沒收之。又因扣案如附表編號二至六所示之物既已扣案，要
    無全部或一部不能沒收之情形，爰不另予諭知「如全部或一
    部不能沒收時，追徵其價額」（臺灣高等法院暨所屬法院88
    年法律座談會彙編第265至266頁參照）。
  (四)另按「共同正犯因相互間利用他方之行為，以遂行其犯意之
    實現，本於責任共同之原則，有關從刑之沒收部分，雖他共
    同正犯所有供犯罪所用之物，亦應於其本身所處主刑之後，
    併為沒收之諭知。幫助犯則僅對犯罪構成要件以外之行為為
    加功，且無共同犯罪之意思，自不適用該責任共同之原則，
    對於正犯所有供犯罪所用或因犯罪所得之物，勿庸併為沒收
    之宣告。」最高法院86年度台上字第6278號判決意旨參照。
    被告乙○○係本案之幫助犯，故如附表編號一至六所示之物
    ，勿庸併為沒收之宣告，惟扣案如附表編號七所示之門號00
    00000000號行動電話（含SIM卡）係被告乙○○所有，業據
    其供述在卷，且依據前述通訊監察書及通訊監察譯文內容，
    可證確為其幫助犯運輸、走私毒品罪之聯繫工具，自應依毒
    品危害防制條例第19條第1項之規定宣告沒收。
  (五)至其餘扣案物品，查無證據證明與本案有何關連，非供本案
    犯罪所用或所得之物，爰均不併予宣告沒收，附此敘明。
據上論結，應依刑事訴訟法第369條第1項前段、第364條、第299
條第1項前段，毒品危害防制條例第4條第2項、第18條第1項前段
、第19條第1項，懲治走私條例第12條、第2條第1項，刑法第11
條、第28條、第30條第1、2項，判決如主文。
本案經檢察官陳佳琳到庭執行職務。
中    華    民    國    97    年    12    月    30    日
            刑事第十庭  審判長法  官  林  照  明
                              法  官  蔡  名  曜
                              法  官  郭  瑞  祥
以上正本證明與原本無異。
如不服本判決應於收受送達後十日內向本院提出上訴書狀，其未
敘述上訴之理由者，並得於提起上訴後十日內向本院補提理由書
（均須按他造當事人之人數附繕本）「切勿逕送上級法院」。
                              書記官  李  妍  嬅
中    華    民    國    97    年    12    月    30    日
附錄論罪科刑法條
毒品危害防制條例第4條第2項
製造、運輸、販賣第二級毒品者，處無期徒刑或7年以上有期徒
刑，得併科新臺幣 7 百萬元以下罰金。
懲治走私條例第2條第1項：
私運管制物品進口、出口逾公告數額者，處7年以下有期徒刑，
得併科新臺幣3百萬元以下罰金。
刑法第210條：
偽造、變造私文書，足以生損害於公眾或他人者，處5年以下有
期徒刑。
附表：
┌──┬───────────┬──────────┬────────────┐
│編號│     扣案物品名稱     │       數  量       │備註及諭知沒收（銷燬）之│
│    │                      │                    │法條依據                │
├──┼───────────┼──────────┼────────────┤
│ 一 │第二級毒品甲基安非他命│淨重1635.45公克     │純度95.34％，純質淨重155│
│    │                      │                    │9.24公克。              │
│    │                      │                    │                        │
│    │                      │                    │毒品危害防制條例第18條第│
│    │                      │                    │1項前段                 │
├──┼───────────┼──────────┼────────────┤
│ 二 │塑膠包裝袋            │3個                 │自編號三、四所示不銹鋼軸│
│    │                      │                    │承切割後取出，供包裝編號│
│    │                      │                    │一所示之第二級毒品甲基安│
│    │                      │                    │非他命之用（非查獲單位送│
│    │                      │                    │鑑使用之包裝袋）。      │
│    │                      │                    │                        │
│    │                      │                    │毒品危害防制條例第19條第│
│    │                      │                    │1項                     │
├──┼───────────┼──────────┼────────────┤
│ 三 │不銹鋼軸承模具        │2個                 │供夾藏編號一、二所示之包│
│    │                      │                    │裝後之第二級毒品甲基安非│
│    │                      │                    │他命之用                │
│    │                      │                    │                        │
│    │                      │                    │毒品危害防制條例第19條第│
│    │                      │                    │1項                     │
├──┼───────────┼──────────┼────────────┤
│ 四 │不銹鋼軸承帽          │1個                 │同上                    │
├──┼───────────┼──────────┼────────────┤
│ 五 │木箱                  │1只                 │供裝載編號一至四所示包裝│
│    │                      │                    │後夾藏第二級毒品甲基安非│
│    │                      │                    │他命之用                │
│    │                      │                    │                        │
│    │                      │                    │毒品危害防制條例第19條第│
│    │                      │                    │1項                     │
├──┼───────────┼──────────┼────────────┤
│ 六 │門號0000000000號行動電│1支                 │毒品危害防制條例第19條第│
│    │話機（含SIM卡1張）    │                    │1項                     │
│    │                      │                    │                        │
├──┼───────────┼──────────┼────────────┤
│ 七 │門號0000000000號行動電│1支                 │毒品危害防制條例第19條第│
│    │話機（含SIM卡1張）    │                    │1項                     │
│    │                      │                    │                        │
└──┴───────────┴──────────┴────────────┘


司法院資訊處製作；財團法人民間司法改革基金會備份。
